臺灣高等法院刑事判決　　　　　　　 100年度上訴字第2086號
上　訴　人
即　被　告　周妍庭
上列上訴人因毒品危害防制條例案件，不服臺灣板橋地方法院10
0年度訴字第470號，中華民國100年6月9日第一審判決（ 起訴案
號：臺灣板橋地方法院檢察署100年度毒偵字第969號），提起上
訴，本院判決如下：
    主  文
上訴駁回。
    理  由
一、按不服地方法院之第一審判決而上訴者，應向管轄第二審之
    高等法院為之；上訴書狀應敘述具體理由；上訴書狀未敘述
    上訴理由者，應於上訴期間屆滿後20日內補提理由書於原審
    法院。逾期未補提者，原審法院應定期間先命補正，刑事訴
    訟法第361條第1項、第2項、第3項分別定有明文。又第二審
    法院認為上訴書狀未敘述理由，或上訴有第362 條前段之情
    形者，應以判決駁回之，同法第367 條前段亦有明文規定。
    而所謂上訴之具體理由，必係依卷內既有訴訟資料或提出新
    事證，指摘或表明第一審判決有何採證認事、用法或量刑等
    足以影響判決本旨之不當或違法，而構成應予撤銷之具體事
    由，始足當之；倘僅泛言原判決認定事實錯誤、違背法令、
    量刑失之過重或輕縱，而未依上揭意旨指出具體事由，或形
    式上雖已指出具體事由，然該事由縱使屬實，亦不足以認為
    原判決有何不當或違法者，皆難謂係具體事由，俾與第二審
    上訴制度在請求第二審法院撤銷、變更第一審不當或違法之
    判決，以實現個案救濟及節制濫行上訴之立法目的相契合（
    最高法院97年度台上字第892號判決意旨參照）。 是倘上訴
    人之上訴書狀雖敘述上訴理由，惟並未具體敘述第一審判決
    有何不當或違法情形，即與未敘述具體理由無異，所為上訴
    ，即非適法。
二、原審判決：
  (一)事實認定：
    周妍庭前因施用毒品案件， 經本院以99年度毒聲字第752號
    裁定送觀察、勒戒後，認無繼續施用毒品之傾向，於民國99
    年9 月27日釋放出所，並經臺灣板橋地方法院檢察署檢察官
    以99年度毒偵緝字第569 號為不起訴處分確定，詎其仍未戒
    除毒癮，於前揭觀察、勒戒執行完畢釋放後5 年內，復分別
    基於施用第一級毒品海洛因及第二級毒品甲基安非他命之犯
    意，於99年12月16日凌晨5、6時，在其臺北縣土城市（現已
    改制為新北市土城區○○○街80之2號3樓居所內，以抽用捲
    有海洛因之香菸方式，施用海洛因1次；復於同日上午9時許
    ，在上址居所內，以燒烤玻璃球吸食煙霧方式，施用甲基安
    非他命1次。嗣為警於同日中午12時15分許， 在其上址居所
    內查獲，並扣得甲基安非他命1包（驗餘淨重0.4448克）、
    甲基安非他命吸食器1組及分裝袋1批等物，且經警於同日下
    午3時35分採集其尿液送驗， 結果呈嗎啡及甲基安非他命陽
    性反應，始悉上情。
  (二)認定犯罪事實所憑之證據及理由：
    訊據被告對其於前揭時、地施用第二級毒品甲基安非他命，
    及曾於99年12月16日凌晨5 、6 時施用摻有海洛因之香菸等
    事實坦認不諱，惟矢口否認有何施用第一級毒品海洛因之犯
    意，辯稱：伊抽菸的習慣係一旦菸癮滿足即不會繼續抽，並
    將未抽完的菸置於煙灰缸上，而伊友人「小傑」曾於99年12
    月16日當天凌晨到伊上址居所造訪，遺留施用過之海洛因捲
    菸在伊住處，伊一時不察所以吸食云云。經查：
    1.被告於前揭時、地經警採尿送驗後，結果呈嗎啡及甲基安
      非他命陽性反應，有臺灣尖端先進醫藥股份有限公司99年
      12月29日濫用藥物檢驗報告、臺北市政府警察局偵辦毒品
      案件尿液檢體委驗單各1份在卷可憑（ 見偵查卷第5、7頁
      ）。次查，該檢驗中心係先以酵素免疫分析法（ＥＩＡ）
      篩驗，其尿液中海洛因代謝物嗎啡、甲基安非他命濃度超
      出檢測範圍，再以氣相層析質譜儀分析法（ＧＣ／ＭＳ）
      確認。其檢驗方法係以「氣相層析儀」先將物質氣化後，
      再經分析管分離，由於各種物質之沸點及對管柱之吸附力
      不同，在經過檢測器（Detector）測定後，表現出不同之
      滯留時間（Retension time），以滯留時間來判斷係何種
      物質；再利用「質譜儀」為檢測器，將物質撞擊成碎片，
      記錄其質譜圖。因每個化合物之鍵結能力不同，故不同之
      物質會有其特定之質譜圖，因此在物質之判斷上有如指紋
      之鑑定，在理論上，扣除人為因素，其精確度已接近百分
      之百，此係本院職務上已知之事實。次按海洛因經注射或
      吸入人體後，約80%於24小時內自尿中排出， 一般而言，
      尿液中能否驗出嗎啡陽性反應與其投與量、投與途徑、採
      尿時間、個人體質及檢測方法之靈敏度有關，國外曾有文
      獻報導注射6毫克之海洛因鹽酸鹽， 其代謝物嗎啡之平均
      可檢出時限約為26小時，業經行政院衛生署藥物食品檢驗
      局於81年9月8日以藥檢壹字第8114885號函述綦詳。 而（
      甲基）安非他命經口服投與後，約70%於24小時內自尿中
      排出，約90%於96小時內自尿中排出，且（甲基）安非他
      命成分之檢出，與其投與方式、投與量、個人體質、採尿
      時間與檢測儀器之精密度等諸多因素有關，因此僅憑尿液
      中呈甲基安非他命陽性反應，並無法精確推算吸食時間距
      採集時間之長短，惟依上述資料推斷，最長可能不會超過
      4日，亦有前行政院衛生署藥物食品檢驗局81年2月8日（
      81）藥檢壹字第001156號函可資參照，因此，尿液中呈嗎
      啡、甲基安非他命陽性反應，雖無法精確推算施用時間距
      採集尿液時間之長短，惟依上述資料推斷，最長可能不會
      超過26、96小時，足認被告確曾於99年2月16日下午3時35
      分為警採尿時回溯26小時內某時、96小時內之某時（不含
      為警查獲至採尿期間）施用過海洛因及甲基安非他命。且
      本案扣案之白色透明結晶1包， 經送交通部民用航空局航
      空醫務中心鑑定結果，確為甲基安非他命無訛（驗餘淨重
      0.4448公克），有該中心100年1月3日航藥鑑字第1000001
      號毒品鑑定書1紙、 臺北市政府警察局刑事警察大隊搜索
      扣押筆錄、扣押物品目錄表在卷可憑，及甲基安非他命吸
      食器1組、分裝袋1批扣案足佐，因認被告供承其係於當日
      上午9時施用甲基安非他命乙節，核與事實相符， 堪予採
      信。
    2.被告雖辯稱係誤用友人「小傑」所遺留於其住處之海洛因
      捲菸云云，惟被告迄至本院辯論終結前，始終未能提供其
      所稱「小傑」之人其年籍、聯絡方式供本院傳訊到案，倘
      如其所辯，該綽號「小傑」之人在案發前經常於被告一人
      在家時，到被告住處拜訪，可見其二人交情非淺，被告豈
      會連其真實姓名、聯絡電話均一無所知？所辯已與常情不
      符。況且，被告供承其友人賭博時均有在施用海洛因，伊
      一聞味道就知道，及伊知悉「小傑」在伊被警察查獲當日
      凌晨來訪時，因毒癮發作不舒服，有帶著海洛因捲菸到伊
      住處用，嗣伊在「小傑」離開後誤抽用「小傑」之捲菸時
      ，一抽下去就知道有味道，覺得味道怪怪的，伊仍將整根
      菸抽完等語（見本院卷第36頁至37頁、第28頁），顯見被
      告對於海洛因置於香菸內吸食之味道如何，並非陌生，則
      被告豈有將「小傑」所遺留之整根海洛因捲菸均吸用完畢
      ，卻仍未加以察覺之可能？再者，被告供承伊當天係因自
      己沒有煙了，才會將上開「小傑」的煙整根抽完等語（見
      本院卷第37頁），顯見被告斯時顯知悉自己已沒有香菸，
      自可判定該置於桌上之香菸並非己平日施用後所留下，而
      係「小傑」所留下之海洛因捲菸，惟被告卻仍將之整根施
      用完畢，其主觀上係基於施用第一級毒品之犯意而為之甚
      明，被告辯稱係誤用云云，並不足採。
    3.又被告前因施用毒品案件， 經本院以99年度毒聲字第752
      號裁定送觀察勒戒後，認無繼續施用毒品之傾向，於99年
      9月27日釋放出所， 並經臺灣板橋地方法院檢察署檢察官
      以99年度毒偵緝字第569號為不起訴處分確定， 有臺灣高
      等法院被告前案紀錄表附卷可憑，其於觀察、勒戒執行完
      畢5年內，復為本件犯行，依毒品危害防制條例第23條第2
      項之規定，應逕予追訴處罰。綜上所述，本件罪證明確，
      被告犯行洵堪認定，應予依法論科。
  (三)論罪：
    按海洛因及甲基安非他命分別係毒品危害防制條例第2 條第
    2項第1款、第2款所規定之第一級毒品及第二級毒品， 故核
    被告所為， 係犯該條例第10條第1項之施用第一級毒品罪及
    同條第2項之施用第二級毒品罪，其施用前持有海洛因、 甲
    基安非他命之低度行為，應為施用之高度行為所吸收，均不
    另論罪。被告所犯上開二罪，犯意有別，行為互殊，應予分
    論併罰。
  (四)科刑：
    爰審酌被告前經觀察、勒戒仍未能戒斷其施用毒品之惡習，
    而反覆再犯施用毒品罪，惟衡酌施用毒品屬於自殘行為，犯
    罪手段尚屬輕微，及其犯罪動機、目的、生活狀況、智識程
    度、所生危害、犯後仍飾言否認施用第一級毒品犯行，態度
    難認良好等一切情狀，分別量處「周妍庭施用第一級毒品，
    處有期徒刑柒月。又施用第二級毒品，處有期徒刑肆月，扣
    案之第二級毒品甲基安非他命壹包（驗餘淨重零點肆肆肆捌
    公克）沒收銷燬之，扣案之甲基安非他命吸食器壹組、分裝
    袋壹批及包裝上開甲基安非他命之外包裝袋壹只均沒收。應
    執行有期徒刑玖月，扣案之第二級毒品甲基安非他命壹包（
    驗餘淨重零點肆肆肆捌公克）沒收銷燬之，扣案之甲基安非
    他命吸食器壹組、分裝袋壹批及包裝上開甲基安非他命之外
    包裝袋壹只均沒收。」。
  (五)原審判決認定事實、適用法律及量處刑期，均為妥適。
三、被告周妍庭不服原審判決，於100年6月24日具狀提起第二審
    上訴，復於100年7月1日提出上訴理由狀， 上訴理由略以：
    原判決量刑過重，請從輕處刑：(一)被告於原審已坦承施用第
    二級毒品甲基安非他命，及施用摻有海洛因之香煙等事實，
    原判決以被告否認有吸用第一級毒品之犯意，認被告難認態
    度良好而科處被告吸用第一級毒品有期徒刑七月，吸用第二
    級毒品有期徒刑四月，應執行有期徒刑九月，量刑即嫌過重
    。因請鈞庭斟酌被告坦承犯罪事實等情狀，從輕處刑。(二)又
    被告確實誤用「小傑」遺留於其住處之海洛因捲煙，因被告
    涉案後，「小傑」即未與被告聯絡，被告當儘力找尋，立將
    「小傑」之真實姓名、住居所等向法院呈報，「小傑」如到
    庭作證，將可發見真實。被告否認有吸食第一級毒品之犯意
    ，原判決竟於理由說明被告態度難認良好，而量處有期徒刑
    七月，吸用第二級毒品，亦處有期徒刑四月，均嫌過重云云
    。經查：
  (一)關於被告上訴意旨所稱：係誤用友人「小傑」所遺留海洛因
    乙節，其在原審即曾為此項辯解，惟因迄至原法院辯論終結
    前，始終未能提出其所稱「小傑」之人之年籍、聯絡方式供
    原法院傳訊，而為原法院所不採；乃其提起上訴復為此一辯
    解，仍不能陳報所謂「小傑」者之真實姓名、住所以供傳訊
    查證；則其此部分空言所指，尚非適法之具體上訴理由。
  (二)原法院就被告施用第一級毒品，量處有期徒刑柒月，就告施
    用第二級毒品，量處有期徒刑肆月，並定應執行刑為有期徒
    刑玖月，已然審酌被告前經觀察、勒戒仍未能戒斷其施用毒
    品之惡習，而反覆再犯施用毒品罪，惟衡酌施用毒品屬於自
    殘行為，犯罪手段尚屬輕微，及其犯罪動機、目的、生活狀
    況、智識程度、所生危害、犯後仍飾言否認施用第一級毒品
    犯行，態度難認良好等一切情狀，有如前述。參諸該等罪名
    之本刑觀之，顯屬較低之刑度，尚難認有過重之情形。被告
    上訴以原審量刑過重，請求從輕量刑云云，並未指出原判決
    有何量刑失當之具體事由，自非適法之上訴理由。
  (三)從而，被告上訴執前揭理由請求減輕其刑云云，未能具體指
    摘原判決於認定事實，適用法律及量刑等項有何違法或不當
    ，揆諸上揭意旨，本件上訴顯不合法定程式，應予駁回，並
    不經言詞辯論為之。
據上論斷，應依刑事訴訟法第367條前段、第372條，判決如主文
。
中    華    民    國   100    年    7     月    29    日
                  刑事第三庭    審判長法  官  陳博志
                                      法  官  許文章
                                      法  官  劉興浪
以上正本證明與原本無異。
施用第一級毒品部分如不服本判決，應於收受送達後10日內向本
院提出上訴書狀，其未敘述上訴之理由者並得於提起上訴後10日
內向本院補提理由書（均須按他造當事人之人數附繕本）「切勿
逕送上級法院」。
施用第二級毒品部分不得上訴。
                                      書記官  初玲玲
中    華    民    國   100    年    8     月    1     日